最　高　行　政　法　院　裁　定
                                     100年度裁字第1972號
上  訴  人　新北市政府
代　表　人　朱立倫
訴訟代理人　沈明欣　律師
被 上訴 人　羅坤瑋即東神砂石行
上列當事人間水利法事件，上訴人對於中華民國99年8月26日臺
北高等行政法院98年度訴字第477號判決，提起上訴，本院裁定
如下：
　　主  文
上訴駁回。
上訴審訴訟費用由上訴人負擔。
　　理  由
一、按對於高等行政法院判決之上訴，非以其違背法令為理由，
    不得為之，行政訴訟法第242條定有明文。依同法第243條第
    1項規定，判決不適用法規或適用不當者，為違背法令；而
    判決有同條第2項所列各款情形之一者，為當然違背法令。
    是當事人對於高等行政法院判決上訴，如依行政訴訟法第24
    3條第1項規定，以高等行政法院判決有不適用法規或適用不
    當為理由時，其上訴狀或理由書應有具體之指摘，並揭示該
    法規之條項或其內容；若係成文法以外之法則，應揭示該法
    則之旨趣；倘為司法院解釋或本院之判例，則應揭示該判解
    之字號或其內容。如以行政訴訟法第243條第2項所列各款情
    形為理由時，其上訴狀或理由書，應揭示合於該條項各款之
    事實。上訴狀或理由書如未依此項方法表明，或其所表明者
    與上開法條規定不合時，即難認為已對高等行政法院判決之
    違背法令有具體之指摘，其上訴自難認為合法。
二、上訴人於民國97年1月24日派員前往被上訴人位於前臺北縣
    林口鄉（現改制新北市林口區，下同）寶島村40號砂石行場
    址進行查察時，發現被上訴人場區內有一埋設水泥暗管之沈
    澱池，尚積有其洗砂製程後之廢水，於場區外約10餘公尺草
    叢中亦發現另一水泥暗管出口，其暗管下方及下游有排放大
    量污泥廢土堆積之跡象。上訴人認被上訴人未經許可擅自將
    廢污水排注於寶斗（島）厝溪河川區域內，違反水利法第78
    條之1第2款規定，依同法第92條之3第6款規定，以97年1月
    24日北府水資字第0970064727號函處被上訴人新臺幣60萬元
    罰鍰之處分。被上訴人不服，提起訴願，遭決定駁回，經提
    起行政訴訟，經原審判決原處分及訴願決定均撤銷。
三、上訴人對於高等行政法院判決上訴，主張：（一）被上訴人
    之營業地址於97年申請營利事業變更登記時及其向經濟部所
    提之訴願書中，均載為「臺北縣林口鄉寶島村40號」，是訴
    願決定機關依照上開資料將訴願決定書送達至前開地址，應
    已合法送達。原判決未查，有判決適用法規不當及判決不備
    理由之違法。（二）以東神砂石行廠區沉澱池埋設之水泥暗
    管與附近草叢發現之水泥暗管間之距離遠近、污水來源及出
    口等關係，及事後被上訴人並已繳納罰鍰，依經驗法則及論
    理法則，應可認定二水泥暗管間應有連接之關係，被上訴人
    確有排放污水至寶斗厝溪之違規情事，上訴人已盡舉證之責
    ，原審未查，有適用法規不當及判決不備理由之違法。
四、惟原判決認：（一）被上訴人所具訴願書內除記載「東神砂
    石行」營業所設於「臺北縣林口鄉寶島村40號」外，並載明
    該獨資商號負責人羅坤瑋之住居所為「臺北縣三芝鄉○○○
    街100號」，則被上訴人已表明其可受送達之處所有二，一
    為東神砂石行之營業所，一為東神砂石行該獨資商號負責人
    羅坤瑋之住居所。而經濟部係將本件訴願決定書寄送至「臺
    北縣林口鄉寶島村40號」，惟臺北縣並無「林口鄉寶島村40
    號」門牌，東神砂石行門牌號碼實為「林口鄉嘉寶村12鄰寶
    斗厝坑40號」。經濟部將本件訴願決定書向不存在之「臺北
    縣林口鄉寶島村40號」門牌號碼送達，即難認係對東神砂石
    行之營業所為之，其送達地址既屬有誤，則郵務人員以錯誤
    地址送達結果未能獲會晤本人，又無得受領文書之同居人或
    受雇人代為收受，將訴願決定書寄存林口中湖頭郵局，洵非
    合法，自不生送達效力。又被上訴人係於98年1月9日至林口
    中湖頭郵局（三重14支）領取本件訴願決定書，始知悉訴願
    決定。是被上訴人因不服訴願決定，自98年1月9日受領該訴
    願決定書後，至98年3月6日向原審提起撤銷訴訟，即無逾行
    政訴訟法第106條第1項所定2個月之起訴法定期間，被上訴
    人起訴應屬合法，上訴人徒以訴願決定書係按被上訴人所載
    之東神砂石行營業所，亦即該砂石行營利事業登記證之地址
    為之，主張送達並無不合法云云，要非可採。（二）依行政
    訴訟法第136條、民事訴訟法第277條及改制前本院39年判字
    第2號判例意旨，上訴人就被上訴人有未經許可擅自將場區
    廢水排注於寶斗厝溪之違法事實，負有舉證之責。上訴人所
    屬環保、經發、工務、城鄉、水利等各單位，於97年1月24
    日前往東神砂石場進行聯合稽查時，現場並未發現有機具上
    架實際營運之情，而被上訴人場區洗砂機器及輸送帶業經拆
    除，置於場區路旁，且當時亦未有廢污水自該水管內流出，
    足見被上訴人稱上訴人稽查時其相關機器設備遭拆除，已停
    工未營運，無從進行洗砂製程而產生廢水，尚非無據；又稽
    查當日被上訴人場區內之沈澱池雖積有廢水，該沈澱池內並
    有1水管口，以○○○區○○○○○○○○道路旁之草叢中另
    有1水泥暗管，該管口下方及寶斗厝溪下游則有大量污泥堆
    積，惟場區沈澱池內埋設之水管口○○○區○○路旁草叢中
    發現之水泥暗管，二者是否相通？以及場區沈澱池內之廢水
    可否由池內埋設之水管排放，並經由草叢中之水泥暗管排注
    至寶斗厝溪？上訴人未施以任何檢測，逕謂其係依經驗及論
    理法則，以沈澱池埋設之水管與草叢中水泥暗管間之距離遠
    近、污水來源及出口等關係，認定2水泥暗管間應有連接關
    係，並進而推論稽查當日寶斗厝溪堆積之污泥應係被上訴人
    排放洗砂廢水所肇致云云，實屬率斷，已難認可採。又原審
    命上訴人重返現場進行投遞染劑追蹤測試，以查明上開2水
    泥暗管是否相通，經上訴人於99年7月21日會同被上訴人測
    試結果，仍未發現沈澱池水流有流動至寶島厝溪之情，上訴
    人既不能證明被上○○○區○○○○○○○道與草叢中之水
    泥暗管確屬相通，則上訴人認定被上訴人有將其廠區沈澱池
    所積廢水排注於寶斗厝溪之行為，即乏所據。再依稽查當日
    上訴人製作之「臺北縣政府水利局執行違反水利法現場取締
    紀錄」（下稱現場取締紀錄）所載，被上訴人雖承認有排放
    廢水之情，惟其亦一再陳明「溪中污泥非我公司所排放」，
    則被上訴人是否承認確有排注廢污水至寶斗厝溪之違章行為
    ，已非無疑，自難執憑該現場取締紀錄而為不利於被上訴人
    之認定。上訴人無視被上訴人上開陳述有語義不明、與事實
    未符情事，未予詳加查證，逕依現場取締紀錄所載，以被上
    訴人於稽查當日曾表示有「排放污水」，做為認定本件被上
    訴人違章行為成立之依據，於法亦有未合，因將訴願決定及
    原處分均予撤銷。上訴意旨雖以該判決違背法令為由，惟核
    其上訴理由，係就原審取捨證據、認定事實之職權行使，指
    摘其為不當，而非具體表明合於不適用法規、適用法規不當
    、或行政訴訟法第243條第2項所列各款之情形，難認對該判
    決之如何違背法令已有具體之指摘。依首開規定及說明，應
    認其上訴為不合法。
五、據上論結，本件上訴為不合法。依行政訴訟法第249條第1項
    前段、第104條、民事訴訟法第95條、第78條，裁定如主文
    。
中　　華　　民　　國　　100　 年　　8　　 月　　18　　日
                    最高行政法院第一庭
                        審判長法官　鍾　耀　光
                              法官　黃　淑　玲
                              法官　鄭　小　康
                              法官　林　樹　埔
                              法官　陳　秀　

以  上  正  本  證  明  與  原  本  無  異
中　　華　　民　　國　　100　 年　　8　　 月　　18　　日
　　　　　　　　　　　　　　　書記官　王　史　民